臺灣基隆地方法院刑事判決　　　　　　　　96年度訴字第81號
公　訴　人　臺灣基隆地方法院檢察署檢察官
被　　　告　戊○○
　　　　　　　　　　（現羈押在臺灣基隆看守所）
指定辯護人　本院公設辯護人丙○○
上列被告因強盜等案件，經檢察官提起公訴（96年度偵字第665
號），本院判決如下：
    主  文
戊○○共同竊盜，累犯，處有期徒刑肆月；又共同意圖為自己不
法之所有，攜帶兇器，以脅迫至使不能抗拒，而取他人之物，累
犯，處有期徒刑柒年肆月。應執行有期徒刑柒年陸月。
    事  實
一、戊○○前因違反毒品危害防制條例案件，經本院於民國89年
    8 月14日，以89年度訴字第502 號判決有期徒刑八月確定，
    90年11月26日發監執行，91年7 月17日執行完畢。又因犯竊
    盜案件，經本院於93年1 月13日，以92年度易字第240 號判
    決有期徒刑八月確定；因違反毒品危害防制條例案件，經本
    院於93年2 月27日，以92年度訴字第580 號判決有期徒刑十
    月確定；因犯竊盜案件，經本院於93年10月14日，以93年度
    簡上字第87號判決有期徒刑六月確定；因違反毒品危害防制
    條例案件，經本院於93年9 月27日，以93年度訴字第579 號
    判決有期徒刑八月確定。嗣其上開四案中之首開二案，則經
    本院以93年度聲字第393 號裁定應執行有期徒刑一年四月確
    定，至其最末二案，則另由本院以94年度聲字第323 號裁定
    應執行有期徒刑一年一月確定，繼而合併計算刑期，93年6
    月2 日發監執行，95年8 月15日執行完畢。
二、緣自稱「葛長福」（年籍資料不詳）之成年男子與戊○○素
    有故舊情誼。95年12月31日凌晨時分，「葛長福」因亟思竊
    盜他人機車俾恃為強盜他人財物之代步工具，乃邀同戊○○
    共同外出作案。詎戊○○洞悉「葛長福」之目的後，猶不拒
    絕「葛長福」之邀約，繼而與「葛長福」基於意圖為自己不
    法所有暨竊盜、強盜他人財物之犯意聯絡，駕駛其不知情胞
    兄陳建志所有之P8-5686 號自小客車（以下簡稱「系爭車輛
    」），搭載「葛長福」，共同在基隆市○○區○○路一帶繞
    行，擬伺機擇定下手目標。同日凌晨零時45分左右，彼等途
    經基隆市○○區○○路之海大加油站前，適見加油站對面人
    行道上（即海洋大學前方人行道上）有多輛機車停放，遂亟
    思由戊○○持「葛長福」備妥之機車鑰匙1 支離車行竊；至
    「葛長福」則駕駛系爭車輛沿北寧路由市區往瑞芳方向繼續
    行駛，俾免系爭車輛號牌曝露彼等行藏。謀議既定，戊○○
    乃於海洋大學人行道前方離車，並將系爭車輛交由「葛長福
    」按諸原定計劃駛離，繼而持「葛長福」備妥之機車鑰匙1
    支，逕自發動丁○○所有，停放在該處人行道上之ARV-799
    號重型機車（以下簡稱「系爭機車」），藉此將系爭機車（
    包括機車置物箱內之全罩式安全帽1 頂及手套1 副）置於自
    己實力支配之下，而與「葛長福」共同竊盜得手，隨即取戴
    機車置物箱內之全罩式安全帽及手套，俾騎乘系爭機車循「
    葛長福」之駛離路徑與之會合。未幾，彼等果於北寧路段之
    某處順利會面；「葛長福」見系爭機車既已到手，遂亦取戴
    自備之全罩式安全帽1 頂及手套1 副，又攜帶客觀上足以對
    人之生命、身體安全構成威脅之西瓜刀1 支，並將系爭車輛
    暫置路旁，而改搭由戊○○騎乘之系爭機車，與戊○○共同
    沿北寧路由市區往瑞芳方向行駛，再於北寧路、調和街口迴
    轉，藉以調頭而改由瑞芳往市區方向行駛。同日凌晨零時50
    分左右，彼等途經基隆市○○區○○路301 號之1 「蔡家檳
    榔攤」前，適見店內僅有負責人己○○暨其鄰居甲○○○2
    名女子，認有機可趁，遂在該店前方停車，並由後座之「葛
    長福」率先持上開西瓜刀1 支下車入店，將上開西瓜刀擺放
    在靠近己○○、甲○○○所在位置暨出聲揚言「我只是求財
    」，藉此使己○○、甲○○○產生「彼等係入店強盜財物，
    暨倘拒絕彼等要求或有任何反抗舉措，即會遭致彼等持刀攻
    擊」之認知，以此威嚇方式脅迫己○○、甲○○○至不能抗
    拒，而任憑隨後入內之戊○○逕自開啟收銀機抽屜而取走其
    內現金新臺幣（下同）8,000 元；戊○○、「葛長福」以此
    方式共同攜帶兇器強盜得逞後，乃即共乘系爭機車沿北寧路
    由瑞芳往市區方向逃逸，並於北寧路、新豐街口左轉，將系
    爭機車（包括曾經戊○○取戴之全罩式安全帽1 頂及手套1
    副）隨意棄置在基隆市八斗子國中附近，繼而循山路折返北
    寧路段，俾取回彼等先前暫置於路旁之系爭車輛。嗣員警獲
    報後，乃先調閱案發地點之監視錄影系統畫面，繼而循線起
    獲業經彼2 人棄置在八斗子國中附近之系爭機車，又於系爭
    機車置物箱內之安全帽上採得戊○○之指紋1 枚，經報請臺
    灣基隆地方法院檢察署檢察官核發拘票後，拘提戊○○到案
    說明，始悉上情（惟「葛長福」則迄未查獲到案，上開西瓜
    刀1 支亦迄未起獲扣案）。
三、案經基隆市警察局第二分局移送臺灣基隆地方法院檢察署檢
    察官偵查起訴。
    理  由
一、證據能力
    按被告以外之人於審判外之言詞或書面陳述，除法律有規定
    者外，不得作為證據，刑事訴訟法第一百五十九條第一項固
    有明文。惟按被告以外之人於偵查中向檢察官所為之陳述，
    除顯有不可信之情況者外，得為證據；被告以外之人於審判
    外之陳述，經當事人於審判程序同意作為證據，法院審酌該
    言詞陳述或書面陳述作成時之情況，認為適當者，亦得為證
    據；當事人、代理人或辯護人於法院調查證據時，知有上開
    刑事訴訟法第一百五十九條第一項不得為證據之情形，而未
    於言詞辯論終結前聲明異議者，視為有前項之同意，刑事訴
    訟法第一百五十九條之一第二項、第一百五十九條之五亦有
    明定。按諸92年2 月6 日修正公布之刑事訴訟法，為保障被
    告之反對詰問權，酌採英美法之傳聞法則。被告以外之人於
    審判外向法官所為之陳述及於偵查中向檢察官所為之陳述，
    性質上均屬傳聞證據，依傳聞法則，原均無證據能力。且被
    告之反對詰問權，又屬憲法第八條第一項規定「非由法院依
    法定程序不得審問處罰」之正當法律程序所保障之基本人權
    及第十六條所保障之基本訴訟權，不容任意剝奪。故上開所
    稱得為證據之被告以外之人於審判外向法官所為之陳述及偵
    查中向檢察官所為之陳述，當係指經被告或其辯護人「行使
    」或「得以行使」反對詰問權者而言。因此，上述所謂被告
    以外之人，如予被告或其辯護人行使反對詰問權之機會，或
    該陳述人有因死亡、或身心障礙致記憶喪失或無法陳述、或
    滯留國外或所在不明而無法傳喚或傳喚不到、或到庭後無正
    當理由拒絕陳述之情形者，其於審判外向法官所為之陳述，
    以及於偵查中向檢察官所為之陳述，除「顯有不可信之情況
    」者外，自得為證據（最高法院95年度臺上字第2515號判決
    意旨參照）。至所稱之「顯有不可信之情況」，即指關於檢
    察官取供程序，已經明顯違背程序規定，超乎正常期待，而
    無可信任者而言。是判斷偵查中供述證據之證據適格，尤應
    以該供述作成之客觀條件及環境，例如陳述人於陳述時之心
    理狀態是否健全、有無違法取供情事，是否出於陳述者之真
    意所為之供述，作為判斷之依據，乃屬程序上證據能力信用
    性之問題，尚與實質上其陳述內容是否真實可採之證明力憑
    信性有間（最高法院94年度臺上字第4665號判決意旨參照）
    。亦即，所指「顯有不可信」者，乃無待進一步調查，從卷
    證本身作形式上觀察，一望即可就其陳述予以發現不可信之
    存在而言，此除主張其為不可信之一方，即主張其不可信積
    極存在之一方應予證明或該供述者本身所指明者外，其為法
    院依職權所發現者，亦有其適用。又「反對詰問權」既屬被
    告訴訟防禦之一種，則倘法院於審理之時，業已賦與被告合
    理主張是項權利之機會，乃被告於審慎評估其訴訟之優勝劣
    敗後，竟甘於放棄是項權利之主張（例如：證人於審判外之
    陳述已明，倘一再傳喚到庭俾踐行詰問，不過徒增審訊時間
    ，而無助事實釐清。又如：倘傳喚證人到庭俾踐行詰問，不
    僅無從維護被告本身利益，甚且可能惡化刑事被告處境，使
    被告居於更為不利之劣勢），則已足見「反對詰問」之於被
    告本案防禦之了無助益！此際，倘仍強令被告為此主張，則
    其結果恐亦將與「被告之不防禦」無殊，而悖離憲法保障人
    民訴訟權及刑事訴訟法酌採英美傳聞法則之本旨。據此，被
    告本於自主意志而放棄「反對詰問權」之主張或行使，參諸
    憲法保障人民訴訟權之真意，自應賦與相對等之尊重。經查
    ：
  (一)證人己○○、甲○○○於檢察官偵查中之證述
    查本案證人己○○、甲○○○雖未於審判期日到庭以踐行詰
    問，然此實乃肇因於檢察官、被告、辯護人均未聲請傳喚，
    即被告、辯護人對證人己○○、甲○○○詰問權之不能行使
    ，尚非源於本院之任意剝奪，並已受到法律之適當保障；此
    外，本院核閱相關卷證資料結果，證人己○○、甲○○○於
    檢察官偵訊時，不僅曾經檢察官命為具結，且自形式上觀察
    ，亦未見檢察官在偵查中，對證人己○○、甲○○○有何違
    法取供而不具信用性之情事，此有證人結文暨其偵訊筆錄在
    卷足考，因認證人己○○、甲○○○於偵查中供述之「任意
    性」及「信用性」，均已足供擔保，核無「顯有不可信之情
    況」。從而，證人己○○、甲○○○於檢察官偵訊時之所證
    ，自均有證據能力，並得援為本院審判之證據。
  (二)證人己○○、甲○○○、丁○○於警詢之所證
    查證人己○○、甲○○○、丁○○於警詢之所證固與刑事訴
    訟法第一百五十九條之二、第一百五十九條之三等「例外得
    為證據」之規定不符。惟經本院於審判期日對被告及辯護人
    提示己○○、甲○○○、丁○○之警詢筆錄暨告以要旨，亦
    未見於辯論終結以前，就關此部分之「證據能力」及時聲明
    異議（參見本院審判筆錄）。茲被告及辯護人既係本於自主
    意志而放棄其「反對詰問權」之主張、行使，無論其此舉之
    動機、目的，參諸憲法保障人民訴訟權及刑事訴訟法酌採英
    美傳聞法則之本旨，本院自不得強令被告應為關此權利之主
    張；況且，證人己○○、甲○○○、丁○○之警詢所陳，單
    自形式察其作成當時之外部情狀，或曾經簽名、捺印以表確
    認，或觀其內容連續而查無瑕疵可指，且均核無供述者之「
    真意違反」或取供者之「違法取供」情事，因認其「任意性
    」及「信用性」應已足供擔保，而無不適當之情形，並與刑
    事訴訟法第一百五十九條之五之規定相符，有證據能力，得
    為本案審判之證據。
二、事實認定
    上開事實，業據被告戊○○於本院審理時坦承在卷，核與證
    人即被害人己○○、甲○○○於警詢暨偵查中；證人即被害
    人丁○○於警詢中證述之情節相符，且有監視錄影畫面之翻
    拍照片17張、贓物認領保管單1 紙、內政部警政署刑事警察
    局96年1 月3 日刑紋字第0960000978號鑑驗書1 份在卷可佐
    ，堪認被告戊○○於本院審理時之任意性自白，與事實相符
    ，可以採信。綜上，本案事證明確，被告如本判決事實欄所
    載之犯行，洵堪認定。
三、論罪科刑
  (一)按刑法第三百三十條、第三百二十一條第一項第三款之攜帶
    兇器竊盜罪，係以行為人攜帶兇器為其加重要件，此所謂兇
    器，其種類並無限制，凡客觀上足以對人之生命、身體、安
    全構成威脅，具有危險性之兇器均屬之，且祇須行竊時攜帶
    此種具危險性之兇器為已足，並不以攜帶之初有行兇之意圖
    為必要（最高法院79年臺上字第5253號判例可資參照），亦
    不以將該兇器自他地攜往行竊地為必要（最高法院62年臺上
    字第2489號判例可資參照），是不問該兇器係行為人自行攜
    往行竊現場，或在竊盜現場臨時持以行竊，均應論行為人以
    攜帶兇器竊盜罪。查被告與案外人「葛長福」攜帶西瓜刀1
    支強盜財物之情節，除據被告自陳在卷，並經證人即被害人
    己○○、甲○○○證述在卷；茲被告夥同案外人「葛長福」
    持以作案之西瓜刀1 支，雖未據扣案，致本院無從當庭勘驗
    其外觀形貌，然徵諸市售西瓜刀固屬單面開鋒，而非槍砲彈
    藥刀械管制條例所列管之管制刀械，惟其刀刃外貌尖銳，倘
    持以朝人體揮、戳，對人之生命、身體安全均足以構成威脅
    ，是自客觀以言，被告夥同案外人「葛長福」持以作案之西
    瓜刀1 支，確實足以供作兇器使用，而為刑法所指「兇器」
    無疑。
  (二)按刑法第三百二十八條第一項所指之「強暴」、「脅迫」、
    「藥劑」、「催眠術」僅屬例示性質，而以「他法」概括之
    。易言之，凡足以造成被害人財產上決定自主意願受妨害至
    使不能抗拒之任何手段均與本罪之構成要件行為相當。次按
    恐嚇取財與強盜罪，二者就其同具有不法得財之意思，及使
    人交付財物而言，固無異趣，但就被害人是否喪失意思自由
    ，不能抗拒言之，前者被害人尚有意思自由，後者被害人之
    意思自由已被壓制，達於不能抗拒之程度，故恐嚇取財罪，
    其恐嚇行為雖不以將來之惡害通知為限，即以目前之危害相
    加，亦屬之。但必其強暴、脅迫手段，尚未使被害人達於不
    能抗拒之程度始可，如其強暴、脅迫行為，已使被害人喪失
    意思自由，達於不能抗拒之程度，即應構成強盜罪，而非恐
    嚇取財罪；次按強盜罪之強暴、脅迫，以所施用威嚇之程度
    ，客觀上足以壓抑被害人之意思，至使不能抗拒為已足。至
    施用之威嚇手段，客觀上是否足以壓抑被害人之意思自由，
    應依一般人在同一情況下，其意思自由是否因此受壓制為斷
    ，不以被害人之主觀意思為準（最高法院87年度臺上字第22
    78號、第3705號判決意旨參照）。查本案被告夥同案外人「
    葛長福」持西瓜刀前往位在基隆市○○區○○路301 號之1
    之「蔡家檳榔攤」奪取財物之過程，雖俱無持刀對被害人施
    以強暴之行為，然自客觀以言，彼等關此之所為，實已足可
    使被害人感受其生命、身體正遭受極度迫切之危害，衡諸一
    般社會之通念，亦咸認當此之際，倘猶不服從彼等之命令，
    則勢將激怒彼等而招致己身生命或身體之危害，自應認為彼
    等如本判決事實欄之「威嚇」行為，已經構成足可壓制被害
    人自由意思之脅迫，在客觀上已達於使一般人在身體上、精
    神上均處於不能抗拒之程度。
  (三)核被告所為，係犯刑法第三百二十條第一項之普通竊盜罪及
    刑法第三百三十條第一項之攜帶兇器加重強盜罪。
  (四)被告及案外人「葛長福」就刑法第三百二十條第一項之普通
    竊盜罪及刑法第三百三十條第一項之攜帶兇器加重強盜罪，
    均有犯意之聯絡及行為之分擔，皆為共同正犯。
  (五)被告及案外人「葛長福」共同竊取機車之目的，固係為恃以
    供彼等強盜他人財物之代步工具，惟關此竊盜、強盜犯行，
    不特所侵害之法益俱不相同，且其行為復屬可分割之複數行
    為，兼以其犯意各別、罪名不同，自應予以數罪併罰。
  (六)被告曾有如前所述之犯罪科刑及刑之執行情形，此有臺灣高
    等法院被告前案紀錄表在卷可稽，其於有期徒刑執行完畢後
    ，五年以內，故意再犯本起最重本刑有期徒刑以上之罪，為
    累犯，應依刑法第四十七條第一項規定，分別就所犯刑法第
    三百二十條第一項之普通竊盜罪及刑法第三百三十條第一項
     之攜帶兇器加重強盜罪，加重其刑。
  (七)本院審酌被告時值青壯，不思正當工作以獲取財物，妄想以
    竊盜、強盜等方式不勞而獲，觀念偏差，亟待矯治；又被告
    夥同案外人「葛長福」持刀強盜，稍有不甚，即或可釀致無
    可挽回之人命傷亡；兼以被告行為對被害人所造成之法益侵
    害及被告犯罪之動機、目的、手段及其已表悔悟之犯後態度
    等一切情狀，分別量處如主文所示之刑，以期相當，併定其
    應執行之刑。
據上論斷，應依刑事訴訟法第二百九十九條第一項前段，刑法第
二十八條、第三百二十條第一項、第三百三十條第一項、第四十
七條第一項、第五十一條第五款，刑法施行法第一條之一，判決
如主文。
本案經檢察官乙○○到庭執行職務。
中　　華　　民　　國　　96　　年　　2 　　月　　16　　日
                  刑事第三庭審判長法　官  王福康
                                  法  官  何怡穎
                                  法  官  王慧惠
以上正本證明與原本無異。
如不服本判決應於收受本判決後10日內向本院提出上訴書狀，其
未敘述上訴理由者，並得於提起上訴後10日內向本院補提理由書
狀（均須按他造當事人之人數附繕本。）「切勿逕送上級法院」
中　　華　　民　　國　　96　　年　　2 　　月　　16　　日
                                  書記官  王一芳
附錄論罪法條：
刑法第330條第1項
（加重強盜罪）
犯強盜罪而有第 321 條第 1 項各款情形之一者，處 7 年以上有
期徒刑。
刑法第320條第1項
（普通竊盜罪、竊佔罪）
意圖為自己或第三人不法之所有，而竊取他人之動產者，為竊盜
罪，處 5 年以下有期徒刑、拘役或 5 百元以下罰金。
